---
title: "Visualização de Dados"
author: "Luiz Fernando Coelho Passos"
output:
  prettydoc::html_pretty:
    theme: leonids
---

## Base de dados

A base de dados foi obtida no site do [Instituto Nacional de Metereologia](http://www.inmet.gov.br/sonabra/pg_dspDadosCodigo_sim.php?QTYyNw==).

```{r message=FALSE, warning=FALSE}
library(readr)
library(dplyr)
library(ggplot2)
```

```{r message=FALSE, warning=FALSE}
dados <- read_csv("chuva_maio.txt")
dados
```

Em nossa base de dados a coluna de interesse é a de precipitação, baseado nela foi realizada manipulação fazendo a soma dos valores agrupados pela data. Após, baseado na coluna resultante da manipulação realizada, foi criado uma coluna auxiliar `prec_chuva` para indicar se houve ou não chuva, utilizando a condição de que se o valor observado for maior que 0, houve chuva.

```{r}
chuva <- 
  dados %>% 
  group_by(data) %>% 
  summarise(precip_chuva = sum(precipitacao)) %>% 
  mutate(chuva = ifelse(precip_chuva!=0,1,0))

chuva$precip_chuva
```

## Visualização

```{r}
dfr <- data.frame(date=seq(as.Date('2019-04-29'), as.Date('2019-05-31'), by=1))
dfr$day <- factor(strftime(dfr$date,format="%a"), levels=rev(c("Mon","Tue","Wed","Thu","Fri","Sat","Sun")))
dfr$week <- factor(strftime(dfr$date,format="%V"))
dfr$month <- factor(strftime(dfr$date,format="%B"), levels=c("April","May"))
dfr$ddate <- factor(strftime(dfr$date,format="%d"))
head(dfr[-c(1:2),])

dfr$comment <- "Não Choveu"
dfr$comment[dfr$date==as.Date('2019-05-07') | dfr$date==as.Date('2019-05-08')] <- "Choveu"
dfr$comment[dfr$date==as.Date('2019-05-15') | dfr$date==as.Date('2019-05-17')] <- "Choveu"
dfr$comment[dfr$date==as.Date('2019-05-18') | dfr$date==as.Date('2019-05-19')] <- "Choveu"

dfr$comment <- factor(dfr$comment,levels=c("Não Choveu","Choveu"))

ggplot(dfr[-c(1:2),],aes(x=week,y=day))+
  geom_tile(aes(fill=comment))+
  geom_text(aes(label=ddate))+
  scale_fill_manual(values=c("#8dd3c7","#ffffb3"))+
  facet_grid(~month,scales="free",space="free")+
  labs(x="Semana",y="")+
  theme_bw(base_size=10)+
  theme(legend.title=element_blank(),
        panel.grid=element_blank(),
        panel.border=element_blank(),
        axis.ticks=element_blank(),
        strip.background=element_blank(),
        legend.position="top",
        legend.justification="right",
        legend.direction="horizontal",
        legend.key.size=unit(0.3,"cm"),
        legend.spacing.x=unit(0.2,"cm"))
```

