---
title: "Avaliação de Visualização de Dados"
author: "Luiz Fernando Coelho Passos"
date: "06 de maio de 2019"
output:
  pdf_document: default
---

```{r setup, include=FALSE}
options(Encoding="UTF-8")
knitr::opts_chunk$set(echo = TRUE)
```

## Lendo o banco de dados

Acesse o banco de dados neste [link](https://docs.google.com/spreadsheets/d/e/2PACX-1vSjhXv3Gs9nrkzkBXUqkF2W5nU_EtLXD6eEzDagLQsOEj144rKXVcqHQDaKswUHbcPzfgZETeAxar55/pub?output=xlsx)

Com base neste banco produza visualizações para responder as seguintes perguntas:

```{r message=FALSE}
library(readxl)

base <- read_excel("Questionario_Estresse.xlsx")
```


#Pergunta 1

Qual a proporção de pessoas que moram com os pais?

```{r grafico1, message=FALSE}
library(dplyr)

base_q1 <- 
  base %>% 
  select(Mora_pais) %>% 
  mutate(Mora_pais = ifelse(Mora_pais==1, "Sim", "Não")) %>% 
  table() %>% 
  prop.table() 

rotulos <- 
  base_q1 %>% as.data.frame() %>% mutate(Freq = Freq %>% round(2)) %>% `colnames<-`(c("Nomes", "Freq"))

pie(
  x = base_q1,
  main = "Proporção de pessoas que moram com os pais",
  labels = paste0("(", rotulos$Freq, "%)"),
  col = c("lightblue", "lightgreen")
)
legend(1,1, rotulos$Nomes, col = c("lightblue", "lightgreen"), pch = rep(20,6))
```

#Pergunta 2

Compare o nível de estresse de acordo com o grupo de pessoas que estão namorando ou não. Produza uma visualização que permita comparar o nível de estresse por grupo. Apresente uma análise descritiva dos gráficos.

```{r grafico2}
base_q2 <- base %>% mutate(`Namorado(a)` = ifelse(`Namorado(a)`==1, "Sim", "Não"))

boxplot(
  base_q2$Estresse ~ base_q2$`Namorado(a)`,
  main = "Nível de estresse de acordo com o grupo \n de pessoas que estão namorando ou não",
  xlab = "Namorando", ylab = "Nível de Estresse",
  col = c("lightblue", "lightgreen")
)
```

#### Pode-se notar, pela visualização, que a mediana das pessoas que namoram tem um nível de estresse maior se comparado com quem não namora.

#Pergunta 3

Produza uma janela gráfica com 3 gráficos de dispersão comparando estresse com desempenho; estresse com créditos, estresse com horas de estudo. Apresente uma análise descritiva dos gráficos.

```{r grafico3}
par(mfrow=c(1,3))

# Dispersão entre Estresse e Desempenho
plot(
  base$Desempenho, base$Estresse, col = "chocolate",
  ylab = "Estresse", xlab = "Desempenho",
  main = "Dispersão entre Estresse e \n Desempenho"
)
abline(lm(base$Estresse~base$Desempenho), col = "red")
text(7.2, 29, "reta de regressão", col = "red")
text(7.5, 42, paste("cor =", cor(base$Estresse, base$Desempenho) %>% round(3)))

base_q4 <- na.omit(base)
# Dispersão entre Estresse e Créditos
plot(
  base$Créditos, base$Estresse, col = "blue",
  ylab = "Estresse", xlab = "Créditos",
  main = "Dispersão entre Estresse e \n Créditos"
)
abline(lm(base$Estresse~base$Créditos), col = "red")
text(37, 29, "reta de regressão", col = "red")
text(33, 43, paste("cor =", cor(base_q4$Estresse, base_q4$Créditos) %>% round(3)))

# Dispersão entre Estresse e Horas de estudo
plot(
  base$Horas_estudo, base$Estresse, col = "darkgreen",
  ylab = "Estresse", xlab = "Horas de estudo",
  main = "Dispersão entre Estresse e \n Horas de estudo"
)
abline(lm(base$Estresse~base$Horas_estudo), col = "red")
text(47, 22, "reta de regressão", col = "red")
text(43, 43, paste("cor =", cor(base$Estresse, base$Horas_estudo) %>% round(3)))

```

#### Baseado na visualização e nos resultados obtidos a partir do cálculo da correlação, nota-se que as variáveis Desempenho, Créditos e Horas de Estudo não possuem correlação com a variável Estresse, ou seja, as variáveis Desempenho, Créditos e Horas de Estudo não influenciam no Nível de Estresse das pessosas.
