---
title: "Estatística Não Paramétrica"
subtitle: "Mann-Whitney U-test"
author: "Luiz Fernando Coelho Passos"
date: "27 de Setembro de 2019"
output: pdf_document
---

```{r setup, include=FALSE}
knitr::opts_chunk$set(echo = TRUE)
```

<!-- Os alunos deverão estudar o capítulo 4 do arquivo anexo, realizar o exemplo da página 62 a 66 utilizando o R (pesquisar o comando que realiza o teste). Finalizar com a resolução do exercício questão 1 pág 74. Esta tarefa deverá ser feita como compensação da semana em que estarei no LatinR. -->

## Páginas 62 a 66

```{r message=FALSE, warning=FALSE}
library(knitr)

Method = rep(1:2, each = 7)
Score = c(38, 39, 40, 41, 48, 50, 53, 10, 12, 14, 17, 18, 20, 102)

kable(data.frame(Method, Score))
```

Nossas hipóteses são:

$H_0:$ Os métodos 1 e 2 são equivalentes.

$H_1:$ Os métodos 1 e 2 não são equivalentes.

Realizaremos o teste de Wilcoxon-Mann-Whitney (Mann-Whitney U-test):

```{r}
wilcox.test(Score~Method)
```

O p-valor obtido foi 0.02622. Logo, com base num nível de significância de 5%, rejeitamos $H_0$, ou seja, há evidências de que os métodos 1 e 2 não são equivalentes.


## Exercício questão 1 pág 74

```{r}
Method = rep(c("One-on-one", "Small group"), each = 10)
gain_score = c(16, 13, 16, 16, 13, 9, 12, 12, 20, 17, 11, 2, 10, 4, 9, 8, 5, 6, 4, 16)

kable(data.frame(Method, "Gain Score" = gain_score))
```

Nossas hipóteses são:

$H_0:$ Os métodos One-on-one e Small group são equivalentes.

$H_1:$ Os métodos One-on-one e Small group não são equivalentes.

Realizaremos o teste de Wilcoxon-Mann-Whitney (Mann-Whitney U-test):

```{r}
wilcox.test(gain_score~Method)
```

O p-valor obtido foi 0.002086. Logo, com base num nível de significância de 5%, rejeitamos $H_0$, ou seja, há evidências de que os métodos One-on-one e Small group não são equivalentes.

### Encontrando a soma dos ranks para os 2 métodos:

\newpage

#### Método One-on-one

```{r}
sum(rank(gain_score)[ 1:10])
```

#### Método Small group

```{r}
sum(rank(gain_score)[11:20])
```

### Encontrando o valor W para os 2 métodos:

#### Método One-on-one

```{r}
sum(rank(gain_score)[ 1:10]) - 10*11/2
```

#### Método Small group

```{r}
sum(rank(gain_score)[11:20]) - 10*11/2
```

Assim, temos que a soma dos ranks do método One-on-one é maior que a soma dos ranks do método Small group. Portanto, podemos afirmar que o método One-on-one foi melhor para o ensino da leitura.

