---
title: "Untitled"
output: html_document
---

```{r setup, include=FALSE}
knitr::opts_chunk$set(echo = TRUE)
options(scipen = 9999)
```

## Exercício 1

$H_0:$ Os sistemas A e B são equivalentes (ou Não há diferença no rendimento do carro entre os sistemas A e B)

$H_1:$ O sistema B é melhor que o sistema A.

Formulação do Teste do Sinal

$H_0: p = 0.5$

$H_1: p > 0.5$

Definindo $T = $ nº de sinais +

$T_{obs} = 4$

T ~ Bin(n=12, p=0.5)

$P(T \geq 4) = 1-P(T<4) = 1-P(T \leq 3) = 1-[P(T=0) + P(T=1) + P(T=2) + P(T=3)]$

```{r}
1-pbinom(3, 12, 0.5)
```
```{r}
binom.test(4, 12, 0.5, alternative = "greater")
```

Como o p-valor é 0.927, não rejeitamos $H_0$ há um nível de significância de 0.05 (5%). Ou seja, há evidências de que os sistemas A e B são equivalentes.


## Exercício 2

```{r}
dplyr::tibble(
  "Sinal" = c("+", "+", "+", "+", "-", "+", "+", "+")
)
```


$H_0:$ As 2 marcas sao equivalentes.

$H_1:$ A marca 1 é melhor do que a marca 2.

Formulação do Teste do Sinal

$H_0: p = 0.5$

$H_1: p > 0.5$

Definindo $T =$ nº de sinais +

$T_{obs} = 7$

T ~ Bin(n=8, p=0.5)

$P(T \geq 7) = P(T = 7) + P(T=8)$

```{r}
pbinom(6, 8, 0.5, lower.tail = F) #= 1-pbinom(7)
```


```{r}
binom.test(7, 8, 0.5, alternative = "greater")
```


## Exercício 3

## Complementar

Exercício baseado no exercício 2

Suponha uma amostra de tamanho n=100

```{r}
set.seed(030919)

x1 = rnorm(100, 40, 10)
y1 = rnorm(100, 35, 1)
```

x1 = marca 1, y1 = marca 2

Executar o teste t pareado e o teste de sinais (exato e aproximado pela normal)

```{r message=FALSE, warning=FALSE}
library(dplyr)

dados <- tibble(x1, y1, 
                sinais = ifelse((x1-y1)>0, "+", "-"),
                sinais_ind = ifelse((x1-y1)>0, 1, 0))

# Analisando o total de sinais +
t = dados$sinais_ind %>% sum()
t
```

$H_0:$ As marcas 1 e 2 são equivalentes.

$H_1:$ A marca 2 é melhor que a marca 2.

Formulação do teste do sinal

$H_0: p = 0.5$

$H_1: p > 0.5$

Definindo $T = $ nº de sinais +

$T_{obs} = $ ```r t```

T ~ Bin(n=100, p=0.5)

```{r}
result = binom.test(t, 100, 0.5, alternative = "greater")
result
```

Como o p-valor é ```r result$p.value %>% round(7)```, rejeitamos $H_0$ há um nível de significância de 0.05 (5%). Ou seja, há evidências de que as 2 marcas são equivalentes.














