---
title: "Teste de Friedman"
output: html_document
---

## Exemplo 1

$H_0$: a multa não alterou o comportamento de atrasos

$H_1$: a multa reduziu os atrasos

```{r}
ex1 = data.frame(
  empregado = rep(1:7, 3),
  grupo = rep(c('baseline', 'M1', 'M2'), c(7, 7, 7)),
  atraso = c(16,10,7,13,17,10,11,13,5,8,11,2,7,6,12,2,9,5,6,9,7))

friedman.test(atraso ~ grupo | empregado, data = ex1)
```

O p-valor obtido foi de 0.066. Assim, com base num nível de significância de 0.05 (5%), não rejeitamos a hipótese nula ($H_0$). Logo, há evidências de que a multa não alterou o comportamento de atrasos.

## Exemplo 2

```{r}
ex2 = data.frame(
  empregado = rep(1:7, 3),
  grupo = rep(c('baseline', 'M1', 'M2'), c(7, 7, 7)),
  atraso = c(16,10,7,13,17,10,11,17,5,8,9,2,10,6,11,2,0,5,2,9,5))

friedman.test(atraso ~ grupo | empregado, data = ex2)
```

O p-valor obtido foi de 0.006. Assim, com base num nível de significância de 0.05 (5%), não rejeitamos a hipótese nula ($H_0$). Logo, há evidências de que a multa não alterou o comportamento de atrasos.

#### Wilcoxon

```{r}
# Baseline - M1
wilcox.test(ex2$atraso[ex2$grupo=='baseline'], ex2$atraso[ex2$grupo=='M1'], paired = TRUE, correct = TRUE)

# Baseline - M2
wilcox.test(ex2$atraso[ex2$grupo=='baseline'], ex2$atraso[ex2$grupo=='M2'], paired = TRUE, correct = TRUE)
```

#### Conslusão

Utilizando o teste de Friedman obtemos um p-valor de 0.006, assim, não rejeitando a hipótese nula ($H_0$) baseado num nível de significância de 0.05 (5%). 

Realizando o teste de Wilcoxon, revelou que uma multa de 10 não altera o comportamente de atraso, diferente da multa de 20 que produz uma alteração no comportamento de atraso.

## Exemplo 3

```{r}
ex3 = data.frame(
  participant = rep(1:10, 4),
  week = rep(c('W1','W2','W3','W4'), c(10,10,10,10)),
  valor = c(7,9,15,7,7,10,12,7,8,12,6,8,18,6,8,14,19,4,7,16,8,10,16,8,10,13,11,2,9,14,9,7,17,9,11,11,13,5,5,15)
)

friedman.test(valor ~ week | participant, data = ex3)
```

Utilizando o teste de Friedman obtemos um p-valor de 0.54, assim, não rejeitando a hipótese nula ($H_0$) baseado num nível de significância de 0.05 (5%). Logo, os grupos não são significativamente diferentes.
