---
title: "Estatística Aplicada"
author: "Luiz Fernando, Lyncoln Sousa"
output:
  prettydoc::html_pretty:
    theme: hpstr
    highlight: github
---



```{r message=FALSE, warning=FALSE}
library(haven)
library(dplyr)
library(magrittr)
library(ggplot2)
library(gridExtra)
library(tidyr)
```

# Base de dados

```{r}
base <- 
  read_sav("BancoTeseCris_09_07_2013.sav") %>% 
  mutate(
    Sexo = factor(Sexo, labels = c("Homem", "Mulher"))
  )
```

```{r}
# Visualizacao sexo por idade
base %>% 
  select(Sexo, Idade) %>% 
  na.omit() %>% 
  ggplot(aes(x=Sexo, y=Idade, fill = Sexo)) + 
  geom_boxplot() +
  labs(x = "Sexo", title = "Boxplot Idade por Sexo") + 
  theme_bw()
```

# PEW

```{r}
base_pew <- 
  base %>% 
  select(
    Sexo, Idade, 
    PEW_ANTES, PEW_APOS
  ) %>% 
  na.omit() %>% 
  # Perda no PEW (2 = teve perda)
  mutate(
    PEW_ANTES = factor(PEW_ANTES, labels = c("Não", "Sim")),
    PEW_APOS = factor(PEW_APOS, labels = c("Não", "Sim"))
  )

# Visualizacao PEW ANTES
graf_pew_antes <- 
  base_pew$PEW_ANTES %>% table() %>% as_tibble() %>% 
  ggplot() +
  geom_bar(aes(x=., y=n), stat = "identity") +
  theme_bw() +
  labs(x = "Presença de perda", y = "Número de pacientes", title = "PEW ANTES do RETP nos pacientes") +
  scale_y_continuous(limits = c(0, 30))

# Visualizacao PEW APOS
graf_pew_apos <- 
  base_pew$PEW_APOS %>% table() %>% as_tibble() %>% 
  ggplot() +
  geom_bar(aes(x=., y=n), stat = "identity") +
  theme_bw() +
  labs(x = "Presença de perda", y = "Número de pacientes", title = "PEW APOS do RETP nos pacientes") + 
  scale_y_continuous(limits = c(0, 30))

grid.arrange(graf_pew_antes, graf_pew_apos, ncol = 2)
```

Em geral, com base no gráfico, parece que houve perda no PEW após o RETP.

## Teste de Hipótese

```{r}
# Hipotese: O estudo teve efeito sobre o PEW? 

# H0: Não teve diferença
# H1: Teve dirença

base_pew %>% 
  select(PEW_ANTES, PEW_APOS) %>% 
  table() %>% 
  mcnemar.test()
```

Com base num nivel de significancia de 5% rejeitamos a hipotese nula, ou seja, há evidencias de que teve diferença entre as variaveis.

# Inflamação

Marcadores de Inflamacao:
  * TNFa01, TNFa02
  * ICAM1, ICAM2
  * PCR01, PCR02
  * IL601, IL602
  * VCAM1, VCAM2

## TNFa

### Análise Descritiva

```{r}
base_tnf <- 
  base %>% 
  select(TNFa01, TNFa02) %>% 
  na.omit()

base_tnf %>% summary()

base_tnf %>% 
  gather() %>% 
  ggplot(aes(x = key, y = value, fill = key)) +
  geom_boxplot() + 
  labs(x = "TNFa", y = "Valor observado", title = "Boxplot TNFa por valor observado antes e depois")
```

Em geral, com base no gráfico, parece que houve uma redução no TNFa após o RETP.

### Teste de Hipóstese

```{r}
# Normalidade: TNFa antes
shapiro.test(base_tnf$TNFa01)
```

Com base num nivel de significancia de 5%, rejeitamos a hipótese de normalidade para a variavel.

```{r}
# Normalidade: TNFa depois
shapiro.test(base_tnf$TNFa02)
```

Com base num nivel de significancia de 5%, rejeitamos a hipótese de normalidade para a variavel.

#### Variancias são iguais?

```{r}

```

#### Teste de Hipotese sobre a média para variâncias desconhecidas

H0: mu1  =  mu2
H1: mu1 =/= mu2

```{r}
t.test(base_tnf$TNFa01, base_tnf$TNFa02, alternative = "two.sided", paired = T)
```

Com base num nível de significância de 5%, não rejeitamos a hipótese nula, ou seja, há evidências de que a média da variável TNFa antes é igual a média da variável TNFa depois.

## ICAM

### Análise Descritiva

```{r}
base_icam <- 
  base %>% 
  select(ICAM1, ICAM2) %>% 
  na.omit()

base_icam %>% summary()

base_icam %>% 
  gather() %>% 
  ggplot(aes(x = key, y = value, fill = key)) +
  geom_boxplot() + 
  labs(x = "ICAM", y = "Valor observado", title = "Boxplot ICAM por valor observado antes e depois")
```

Em geral, com base no gráfico, parece que houve uma redução no ICAM após o RETP.

### Teste de Hipóstese

```{r}
# Normalidade: ICAM antes
shapiro.test(base_icam$ICAM1)
```

Com base num nivel de significancia de 5%, não rejeitamos a hipótese de normalidade para a variavel.

```{r}
# Normalidade: ICAM depois
shapiro.test(base_icam$ICAM2)
```

Com base num nivel de significancia de 5%, rejeitamos a hipótese de normalidade para a variavel.

#### Teste de Hipotese sobre a média para variâncias desconhecidas

H0: mu1  =  mu2
H1: mu1 =/= mu2

```{r}
t.test(base_icam$ICAM1, base_icam$ICAM2, alternative = "two.sided", paired = T)
```

Com base num nível de significância de 5%, rejeitamos a hipótese nula, ou seja, há evidências de que a média da variável ICAM antes é diferente da média da variável ICAM depois.


## PCR

### Análise Descritiva

```{r}
base_pcr <- 
  base %>% 
  select(PCR01, PCR02) %>% 
  na.omit()

base_pcr %>% summary()

base_pcr %>% 
  gather() %>% 
  ggplot(aes(x = key, y = value, fill = key)) +
  geom_boxplot() + 
  labs(x = "PCR", y = "Valor observado", title = "Boxplot PCR por valor observado antes e depois")
```

Em geral, com base no gráfico, parece que houve uma redução no PCR após o RETP.

### Teste de Hipóstese

```{r}
# Normalidade: PCR antes
shapiro.test(base_pcr$PCR01)
```

Com base num nivel de significancia de 5%, rejeitamos a hipótese de normalidade para a variavel.

```{r}
# Normalidade: PCR depois
shapiro.test(base_pcr$PCR02)
```

Com base num nivel de significancia de 5%, rejeitamos a hipótese de normalidade para a variavel.

`Considerando normalidade mesmo não sendo normal`

#### Teste de Hipotese sobre a média para variâncias desconhecidas

H0: mu1  =  mu2
H1: mu1 =/= mu2

```{r}
t.test(base_pcr$PCR01, base_pcr$PCR02, alternative = "two.sided", paired = T)
```

Com base num nível de significância de 5%, rejeitamos a hipótese nula, ou seja, há evidências de que a média da variável PCR antes é diferente da média da variável PCR depois.


## IL-6

### Análise Descritiva

```{r}
base_il6 <- 
  base %>% 
  select(IL601, IL602) %>% 
  na.omit()

base_il6 %>% summary()

base_il6 %>% 
  gather() %>% 
  ggplot(aes(x = key, y = value, fill = key)) +
  geom_boxplot() + 
  labs(x = "IL-6", y = "Valor observado", title = "Boxplot IL-6 por valor observado antes e depois")
```

Em geral, com base no gráfico, parece que houve uma redução no IL-6 após o RETP.

### Teste de Hipóstese

```{r}
# Normalidade: IL-6 antes
shapiro.test(base_il6$IL601)
```

Com base num nivel de significancia de 5%, não rejeitamos a hipótese de normalidade para a variavel.

```{r}
# Normalidade: IL-6 depois
shapiro.test(base_il6$IL602)
```

Com base num nivel de significancia de 5%, rejeitamos a hipótese de normalidade para a variavel.

`Considerando normalidade mesmo não sendo normal`

#### Teste de Hipotese sobre a média para variâncias desconhecidas

H0: mu1  =  mu2
H1: mu1 =/= mu2

```{r}
t.test(base_il6$IL601, base_il6$IL602, alternative = "two.sided", paired = T)
```

Com base num nível de significância de 5%, não rejeitamos a hipótese nula, ou seja, há evidências de que a média da variável IL-6 antes não é diferente da média da variável IL-6 depois.


## VCAM

### Análise Descritiva

```{r}
base_vcam <- 
  base %>% 
  select(VCAM1, VCAM2) %>% 
  na.omit()

base_vcam %>% summary()

base_vcam %>% 
  gather() %>% 
  ggplot(aes(x = key, y = value, fill = key)) +
  geom_boxplot() + 
  labs(x = "VCAM", y = "Valor observado", title = "Boxplot VCAM por valor observado antes e depois")
```

Em geral, com base no gráfico, parece que houve uma redução no VCAM após o RETP.

### Teste de Hipóstese

```{r}
# Normalidade: VCAM antes
shapiro.test(base_vcam$VCAM1)
```

Com base num nivel de significancia de 5%, não rejeitamos a hipótese de normalidade para a variavel.

```{r}
# Normalidade: VCAM depois
shapiro.test(base_vcam$VCAM2)
```

Com base num nivel de significancia de 5%, rejeitamos a hipótese de normalidade para a variavel.

`Considerando normalidade mesmo não sendo normal`

#### Teste de Hipotese sobre a média para variâncias desconhecidas

H0: mu1  =  mu2
H1: mu1 =/= mu2

```{r}
t.test(base_vcam$VCAM1, base_vcam$VCAM2, alternative = "two.sided", paired = T)
```

Com base num nível de significância de 5%, rejeitamos a hipótese nula, ou seja, há evidências de que a média da variável VCAM antes é diferente da média da variável VCAM depois.









