---
title: "Trabalho 1: Teste Binomial"
subtitle: 'Estatística Não Paramétrica'
date: '02 de Setembro de 2019'
author: 'Luiz Fernando Coelho Passos'
output: pdf_document
---

```{r setup, include=FALSE}
knitr::opts_chunk$set(echo = TRUE, fig.width = 5, fig.height = 3)

library(ggplot2)
```

<!-- Desenvolva a solução para os seguintes problemas. Entregue aqui arquivo pdf com seu NOME. Será avaliado a organização, clareza e desenvolvimento do trabalho. Justifique ao máximo sua solução.  -->

### 1) Acredita-se que 30% das pessoas tenham problemas de audição. Numa amostra de 80 indivíduos 20 apresentaram o problema. Execute um teste binomial não paramétrico. Avalie o poder do teste. 

Temos que, numa amostra de 80 indivíduos, 20 apresentaram o problema.

Pelo enunciado, acredita-se que 30% das pessoas tenham o problema. Assim, nossas hipóteses são:

$H_0: p = 0.3$

$H_1: p \neq 0.3$

Definindo $T$ o número de pessoas que tem o problema, $T=20$.

Sob a hipótese $H_0$, a variável aleatória $T$ tem distribuição Binomial(80; 0.30)

Utilizaremos um nível de significância de 5%;

#### P-valor (Teste Binomial para grandes amostras)

Como $T$ tem distribuição Binomial(80; 0.30), ou seja o tamanho da nossa amostra é 80, será utilizado a aproximação normal para a binomial, ou seja, assumiremos que $T$ é assintoticamente normal com média $np$ e variância $np(1-p)$. Assim,

$$P(Y \leq t_{obs}) \approx P(Z \leq \frac{ t_{obs} - np^* + 0,5 }{ \sqrt{np^* (1-p^*)} })$$

e

$$P(Y \geq t_{obs}) \approx 1 - P(Z \leq \frac{ t_{obs} - np^* + 0,5 }{ \sqrt{np^* (1-p^*)} })$$

onde, $t_{obs}=20, n=80$ e $p^* = 0.3$.

Assim, temos que,

```{r}
# cálculos
# ( tobs-(np*)+0.5 )/ ( ( np*(1-p*) )^(1/2) )
( 20-(80*0.3)+0.5 )/( sqrt( (80*0.3)*(1-0.3) ) )
```


$P(Y \leq 80) \approx P(Z \leq -0.8539) = 1 - P(Z \leq 0.8539) = 0,1966$

Logo, p-valor = $2 \times P(Y \leq 80) = 0,3932$. 

#### Teste Binomial

```{r}
binom.test(20, 80, 0.3)
```

O p-valor obtido foi de 0,39. Logo, com base no nível de significância de 5%, não rejeitamos $H_0$, ou seja, há evidências de que 30% das pessoas têm problemas de audição.

<!-- ### Calculando utilizando a distribuição binomial -->

<!-- Usando a distribuição binomial, o p-valor será obtido por: -->

<!-- $P(T \leq 20) + P(T \geq np^*+(np^*-20)) = P(T \leq 20) + P(T \geq 28)$ -->

<!-- ```{r} -->
<!-- # Cálculos -->
<!-- # (np*)+(np*-tobs) -->
<!-- (80*0.3)+(80*0.3-20) -->
<!-- ``` -->

<!-- ```{r} -->
<!-- pbinom(20, 80, 0.3) + pbinom(28, 80, 0.3, lower.tail = F) -->
<!-- ``` -->

<!-- $P(T \leq 20) + P(T \geq 28) = 0,3345$ -->


### Poder do teste

O poder do teste é dado por $P(rejeitar H_0 | H_0 é falsa)$.

```{r}
x = seq(0, 1, 0.05)
y = round( 1-(pbinom(28,80,x)-pbinom(20,80,x)), 4)

ggplot(data.frame(x), aes(x, y)) +
  scale_y_continuous(breaks = seq(0,1,0.1), limits = c(0,1)) +
  geom_line() +
  geom_vline(xintercept = 0.3, color = "red", linetype = "dashed") +
  geom_hline(yintercept = 0.3345, color = "blue", linetype = "dashed") +
  labs(x = "p", y = "Poder do teste") +
  theme_minimal()
```

<!-- A partir de p=0,17, aproximadamente, o poder do teste é superior a 0,05. -->

Com base no o poder do teste acima, temos que o poder do teste é superior a 0,33, aproximadamente, para todos os casos. Assumindo $\alpha = 0,33$ quando $p = 0,3$.

### 2) Um industrial afirma que seu processo de fabricação produz 90% de peças dentro das especificações. Deseja-se investigar se este processo de fabricação ainda está sob controle. Uma amostra de 15 peças foi analisada e foram constatadas 10 peças dentro das especificações. Ao nível de 5% de significância, podemos dizer ser verdadeira essa afirmação?

Pelo enunciado temos que um industrial afirma que produz 90% de peças dentro das especificações. Temos também, uma amostra de 15 peças foi analisada e foram constatadas 10 peças dentro das especificações. Assim, nossas hipóteses são:

$H_0: p = 0.9$

$H_1: p \neq 0.9$

Definindo $T$ como sendo o número de peças dentro das especificações, $T=10$.

Sob a hipótese $H_0$, a variável aleatória $T$ tem distribuição Binomial(15; 0.90)

#### Região Crítica e P-valor

Como nosso $\alpha = 0.05$ (nível de significância), queremos encontrar $t_1$ e $t_2$, tal que

$$
P(T \leq t_1) = \alpha_1 \text{ e } P(T \geq t_2) = \alpha_2 \text{, onde } \alpha_1 + \alpha_2 = \alpha
$$
Assim,

```{r}
t1 = qbinom(0.0025, 15, 0.9)
t2 = qbinom(0.0025, 15, 0.9, lower.tail = F)
cat("t1 = ", t1, "\nt2 = ", t2)
```

Logo, o p-valor é igual a

```{r}
pbinom(t1, 15, 0.9) + pbinom(t2, 15, 0.9, lower.tail = F)
```


#### Teste Binomial

```{r}
binom.test(10, 15, 0.9)
```

O p-valor obtido com o teste binomial foi de 0,013. Logo, com base no nível de significância de 5%, rejeitamos $H_0$, ou seja, não há evidências de que o processo de fabricação produz 90% de peças dentro das especificações.

